【裁判字號】    95,交聲,768
【裁判日期】    951020
【裁判案由】    違反道路交通管理處罰條例聲明異議
【裁判全文】
臺灣臺北地方法院交通事件裁定         95年度交聲字第768號
原處分機關  臺北市交通事件裁決所
異  議  人
即受處分人  台灣戴姆勒克萊斯勒小客車租賃股份有限公司
代  表  人  史賀木
上列異議人即受處分人因違反道路交通管理處罰條例案件，對台
北市交通事件裁決所於中華民國九十五年七月二十一日所為之處
分（北市裁二字第裁二二─Ｚ00000000號），聲明異議
，本院裁定如下：
    主  文
原處分撤銷。
台灣戴姆勒克萊斯勒小客車租賃股份有限公司不罰。
    理  由
一、原處分意旨略以：異議人即受處分人台灣戴姆勒克萊斯勒小
    客車租賃股份有限公司所有之車牌號碼○三一二─ＣＣ號自
    用租賃小客車，於民國九十五年五月七日二十三時四十分許
    ，行駛於國道五號北上四十二公里時，懸掛另一號碼一七二
    一─ＧＵ號車牌使用，且上開車輛之駕駛人陳俊宏未攜帶行
    照，經內政部警政署國道公路警察局第九警察隊警員以受處
    分人有違反道路交通管理處罰條例第十二條第一項第五款、
    第十四條第一項第二款規定之行為，而開立公警局交字第Ｚ
    00000000號舉發違反道路交通管理事件通知單，受
    處分人在應到案日（九十五年五月二十二日）後之九十五年
    六月七日提出申述後，原處分機關認受處分人確有前開違規
    行為，乃於九十五年七月二十一日，依據道路交通管理處罰
    條例第十二條第一項第五款、第二項、第十四條第一項第二
    款規定，裁處受處分人罰鍰新台幣（下同）五千三百元，並
    吊銷號牌。
二、本件異議意旨略以：受處分人所有之車牌號碼○三一二─Ｃ
    Ｃ號自用租賃小客車，已於九十五年二月二十八日遭承租人
    楊伯亮侵占，受處分人對該車已失去掌控，並於九十五年五
    月十七日向台北市政府警察局松山分局報案，且於同年六月
    七日向監理單位辦理註銷，受處分人並無故意或過失之可歸
    責性可言，故本件違規行為應歸責於該車違規當時之駕駛人
    ，而非受處分人，原處分機關上開裁處，顯於法不合，爰聲
    明異議，求為撤銷原處分等語。
三、按行政罰法業於九十四年二月五日制訂公布，並自九十五年
    二月五日起施行，該法第五條規定：「行為後法律或自治條
    例有變更者，適用行政機關最初裁處時之法律或自治條例。
    但裁處前之法律或自治條例有利於受處罰者，適用於最有利
    於受處罰者之規定。」係採從新從輕原則。又道路交通管理
    處罰條例所定罰鍰、記點、吊銷牌照之裁定，係屬行政罰法
    中所稱行政罰之性質，此參行政罰法第一條、第二條規定可
    明，是自有上開行政罰法所定從新從輕原則之適用。查道路
    交通管理處罰條例於九十四年十二月二十八日修正，於九十
    五年七月一日施行，本件原處分機關認定受處分人違規之時
    間在九十五年五月七日，而本件裁罰時間在九十五年七月二
    十一日新法施行後，自有新舊法比較之問題。按道路交通管
    理處罰條例有關同法第十二條第一項第五款：汽車有牌照借
    供他車使用或使用他車牌照行駛之行為，處汽車所有人新台
    幣三千六百元以上一萬零八百元以下罰鍰，並禁止其行駛；
    同條例第十二條第二項，有上開行為之牌照吊銷之；及同條
    例第十四條第二款：汽車行駛有行車執照未隨車攜帶之情形
    者，處汽車所有人新台幣三百元以上六百元以下罰鍰，並責
    令改正、補發牌照或禁止其行駛等規定，除修正後將原有：
    汽車（行駛）有「左列」情形之一者，．．．之文字，因應
    改採橫式書寫方式之原則，而改為：汽車（行駛）有「下列
    」情形之一者，．．．，外，餘均無改變，上開部分適用新
    法、舊法對受處分人並無不同。惟舊法第八十五條規定：「
    本條例關於車輛所有人之處罰，如應歸責於運送人，租用人
    或使用人，亦適用之（第一項）。本條例關於車輛所有人之
    處罰，如應歸責於車輛駕駛人者，處罰車輛駕駛人（第二項
    ）。本條例關於車輛駕駛人之處罰，如應歸責於車輛所有人
    者，處罰車輛所有人（第三項）。本條例關於車輛所有人之
    處罰，其為吊扣或吊銷車輛牌照者，不因處分後該車輛所有
    權移轉、質押、租賃他人或租賃關係終止而免於執行（第四
    項）。」，然新法則將該條修正為：「本條例之處罰，受舉
    發違反道路交通管理事件之受處罰人，認為受舉發之違規行
    為應歸責他人者，應於舉發違反道路交通管理事件通知單應
    到案日期前，檢附相關證據及應歸責人相關證明文件，向處
    罰機關告知應歸責人，處罰機關應即另行通知應歸責人到案
    依法處理。逾期未依規定辦理者，仍依本條例各該違反條款
    規定處罰（第一項）。本條例之處罰，其為吊扣或吊銷車輛
    牌照者，不因處分後該車輛所有權移轉、質押、租賃他人或
    租賃關係終止而免於執行（第二項）。本條例規定沒入之物
    ，不問屬於受處罰人與否，沒入之（第三項）。依本條例規
    定逕行舉發或同時併處罰其他人之案件，推定受逕行舉發人
    或該其他人有過失（第四項）。」。是若依道路交通管理處
    罰條例應受處罰之汽車所有人，認為應歸責於車輛駕駛人時
    ，依舊法並無明文規定應提出相關證據、應歸責人之證明文
    件，亦無逾期未辦理即仍應受處罰之規定，然依新法，汽車
    所有人必須於舉發違反道路交通管理事件通知單應到案日期
    前，檢附相關證據、應歸責人相關證明文件向處罰機關告知
    應歸責人，始有可能免責，且逾期未辦理則仍應受罰。是以
    ，適用新法對於受處分人欲主張自己不可歸責時，在要件及
    程序上均較為嚴格，故本件應適用舊法即修正前之道路交通
    管理處罰條例，對於受處分人較為有利。
四、經查：受處分人主張上開車牌號碼○三一二─ＣＣ號自用租
    賃小客車，已於九十五年二月二十八日遭承租人楊伯亮侵占
    ，並已於九十五年五月十七日向台北市政府警察局松山分局
    報案，且於九十五年六月七日撤銷牌照等情，有台北市政府
    警察局松山分局受理刑事案件報案三聯單、查詢資料、租賃
    合約書等件在卷可證，自非子虛；參以上開車牌號碼○三一
    二─ＣＣ號自用租賃小客車遭警方攔檢發現有懸掛他車牌照
    及駕駛人未帶行照之情形時，當時駕駛人為陳俊宏（五十六
    年一月十五日生，身分證統一編號：Ｚ000000000
    號），此參卷附之舉發違反道路交通管理事件通知單即明，
    而衡諸常情，向租車公司租賃車子之人，依一般使用方式，
    實無須拆下原來之車牌，而故意懸掛他車牌照行駛，是該駕
    駛人陳俊宏故意懸掛號碼一七二一─ＧＵ車牌之行為，顯有
    逃避追緝，為免他人發覺該車即係車牌號碼○三一二─ＣＣ
    號自用小客車之用意，是受處分人主張該車係遭人侵占，而
    在九十五年五月七日該車遭查獲違規之時，該車子並非在受
    處分人之管領下，自屬可採。從而，本件違規行為，自無法
    歸責於受處分人，原處分機關不察，遽以受處分人違反道路
    交通管理處罰條例第十二條第一項第五款、第二項、第十四
    條第一項第二款規定為由而為前揭裁決，即難認為允當，是
    本件異議為有理由，自應由本院將原處分撤銷，改諭知受處
    分人不罰，以資適法。
五、據上論斷，應依道路交通案件處理辦法第二十條，裁定如主
    文。
中    華    民    國    95    年    10    月    20    日
                      臺灣臺北地方法院交通法庭
                            法  官 劉素如
以上正本證明與原本無異。
如不服本裁定，應於裁定送達後5日內向本院提出抗告狀。
                            書記官 劉甄庭
中    華    民    國    95    年    10    月    23    日


司法院資訊處製作；財團法人民間司法改革基金會備份。
